台灣士林地方法院刑事判決　　　　　　　 94年度訴字第342號
公　訴　人　台灣士林地方法院檢察署檢察官
被　　　告　子○○
選任辯護人　吳妙白　律師
被　　　告　戊○○
指定辯護人　吳伯昆　律師
上列被告因加重強盜罪案件，經檢察官提起公訴（94年度偵字第
1509號），本院判決如下：
    主  文
子○○、戊○○意圖為自己不法之所有，結夥三人以上，以強暴
至使不能抗拒，而取他人之物，子○○處有期徒刑拾壹年陸月，
戊○○處有期徒刑玖年貳月。
扣案之塑膠束帶貳條沒收。
    事  實
一、子○○、戊○○於民國93年12月間得知統包內湖捷運線南港
    經貿園區工地（下稱捷運南港經貿工地）車站站體工程之宏
    元營造股份有限公司（下稱宏元公司）擬發包鋼筋綁紮工程
    ，希冀競標以承攬鋼筋綁紮工程，因遲未得標，渠二人遂於
    同年月30日凌晨3 、4 時許，前往前開工地察看，發現鋼筋
    綁紮工程之部分工作已施作，因而獲悉該鋼筋綁紮工程已為
    他人所承包，渠等未能包得該工程，心中十分恚忿，竟與已
    成年之友人藍耀宗（由檢察官另案偵辦，現通緝中）共同基
    於意圖為自己不法所有之犯意聯絡，於93年12月31日夜間11
    時許，先由子○○以登記於其配偶梁季安名下之0000-000-0
    00號行動電話與93年12月中旬經由不知情之陳志銘介紹而結
    識之拖板吊車業者葉旺在（綽號「小白」，現由檢察官另案
    偵辦）聯絡，佯稱元旦趕工，委請葉旺在於翌日凌晨駕駛拖
    板吊車前往捷運南港經貿工地。嗣由戊○○駕駛其所有之車
    號AC-3651 號自用小客車搭載子○○前往上開工地勘查，認
    時機成熟，即驅車前往台北縣板橋市○○路一帶搭載藍耀宗
    一同前往工地。約於94年1 月1 日凌晨1 時30 分 許抵達工
    地，戊○○將車停放於工地旁之馬路邊，坐於前座右側之藍
    耀宗隨手將置於前方置物箱內之塑膠束帶（塑膠束帶為白色
    ，每一節約20公分，每一節間有方形扣，推拉方形扣因環節
    縮小將往內束緊）取出，三人步行前往工地途中，藍耀宗取
    出手槍（手槍未扣案，形式、殺傷力均無從認定）兩把，一
    把交予戊○○，一把留供己用。三人先至工地組合屋二樓辦
    公室，見宏元公司僱請看守工地之丙○○在打玩電腦，戊○○、藍耀宗即喝令丙○○稱：他們來發財的，不要擋他們的
    財路等語，丙○○於深夜突見戊○○三名壯漢侵入該處，心
    中十分畏懼，不敢抗拒，而任令戊○○以前述塑膠束帶將伊
    手、腳反綁於椅子後方，戊○○並在丙○○面前將槍退出彈
    匣一再把玩，以壓制丙○○意志力，更使丙○○陷於完全不
    能抗拒之狀態。子○○繼而詢問丙○○，得知該工地之貨櫃
    屋內尚有寅○○、乙○○、辛○○三名工人在內休眠，遂基
    於非法剝奪寅○○等三名工人行動自由之犯意聯絡，由藍耀
    宗留在辦公室內持槍看管丙○○，戊○○持槍前往貨櫃屋，
    其至貨櫃屋後，見三名工人橫臥屋內休憩，即持槍喝令彼等
    繼續睡覺，不得起身等語，致寅○○、乙○○及辛○○三人
    均心生畏懼，不敢動彈，因而剝奪辛○○三人之行動自由，
    時間長達40分鐘至1 小時之間。而子○○負責聯繫駕駛拖板
    吊車之葉旺在，並於葉旺在告知抵達工地附近時，離開組合
    屋至工地指揮拖板吊車進場及吊運貨櫃屋前約35.72 公噸之
    鋼筋後，由葉旺在先行駛離該拖板吊車前往變賣。得手後，
    三人旋搭乘戊○○駕駛之AC-365 1號自用小客車離去，途中
    ，藍耀宗並向戊○○索回該把手槍。
二、葉旺在將子○○、戊○○及藍耀宗強盜所得之35.72 噸鋼筋
    變賣後，得款新台幣（下同）37萬餘元，先於91年1 月1 日
    晚間7 時許，在台北縣五股鄉○○路附近，面交子○○11萬
    8 千餘元，子○○隨後交予藍耀宗10萬6000元，復於同年月
    3 日下午，在台北縣中和市○○路一帶，面交子○○11萬9
    千500 元，子○○收受後與戊○○朋分花用。
三、丙○○於戊○○三人離開工地後，努力掙脫，跑到貨櫃屋向
    辛○○、寅○○及乙○○求助，彼等持剪刀剪開綁丙○○之
    塑膠束帶，隨即報警處理，經警至現場採集指紋送請內政部
    警政署刑事警察局鑑驗比對結果，前開貨櫃屋門把上所採得
    之指紋與該局檔存戊○○指紋卡之右中指指紋相符，且經丙○○指認被告戊○○警局檔存照片，認被告戊○○為持槍綑
    綁伊之人無訛，遂由司法警察於94年1 月19日持台灣士林地
    方法院法官所核發之搜索票前往台北縣五股鄉○○路○ 段7
    巷9 弄10號1 樓子○○、戊○○二人住處執行搜索、逮捕戊○○，並依刑事訴訟法第88條之1 第1 項第4 款逕行拘提被
    告子○○後，報請並經台灣士林地方法院檢察署檢察官依同
    條第2 項簽發拘票。
四、案經台北市政府警察局南港分局（下稱南港分局）報請台灣
    士林地方法院檢察署（下稱士林地檢署）檢察官偵查起訴。
    理  由
壹、被告子○○之辯詞
    訊據被告子○○對於伊與被告戊○○二人欲承包上開工地鋼
    筋綁紮工程，二人於93年12月30日凌晨3 、4 時許，前往前
    開工地察看結果，發現該鋼筋綁紮工程已為他人所承包，心
    中十分恚忿，遂於翌（31）日夜間11時許，先由伊以0000-0
    00-000號行動電話與拖板吊車業者葉旺在聯絡，佯稱元旦趕
    工，委請葉旺在於翌日凌晨駕駛拖板吊車前往捷運南港經貿
    工地。嗣由被告戊○○駕駛車號AC-3651 號自用小客車搭載
    子○○前往上開工地勘查後，再驅車前往台北縣板橋市○○
    路一帶搭載藍耀宗一同前往工地，約於94年1 月1 日凌晨1
    時30分許抵達工地，由伊負責聯繫駕駛拖板吊車之葉旺在，
    並於葉旺在告知抵達工地附近時，離開組合屋至工地指揮拖
    板吊車進場及吊運貨櫃屋前約35.72 公噸之鋼筋後，囑葉旺
    在先行駛離該拖板吊車前往變賣。該鋼筋變賣後，得款共37
    萬餘元，葉旺在先於91年1 月1 日晚間7 時許，在台北縣五
    股鄉○○路附近交伊11萬8 千餘元，伊隨後交予藍耀宗10萬
    6000元，葉旺在復於同年月3 日下午，在台北縣中和市○○
    路一帶，再次交付11萬9 千500 元，伊收受後與被告戊○○
    朋分花用之事實，雖供承不諱，惟辯稱：伊與被告戊○○為
    承包前述鋼筋綁紮工程，曾向藍耀宗借款與被告戊○○多次
    宴請承包前開工地基樁棄土工程之拓實工程有限公司（下稱
    拓實公司）總經理庚○○，希冀庚○○引介認識宏元公司董
    事長己○○而得以承包該鋼筋綁紮工程。嗣因遲未得標，伊
    與被告戊○○於93年12月30日凌晨3 、4 時許，前往前開工
    地察看，發現鋼筋綁紮工程之部分工作已承包他人施作，心
    中十分不滿，且伊二人於翌（31）日白天，均聯絡庚○○無
    著，無從質問承攬鋼筋綁紮工程落空之緣由，而於同日下午
    6 、7 時許，復接獲藍耀宗催討借款之電話，返回住處後，
    被告戊○○提議由渠收買丙○○，以竊取前開工地之鋼筋，
    二人商量底定，伊於同日晚間11時許，以電話聯繫藍耀宗，
    嗣與被告戊○○駕車前往台北縣板橋市○○路一帶搭載藍耀
    宗一同前往工地。伊三人抵達工地後，伊在車內以電話聯絡
    葉旺在，被告戊○○及藍耀宗二人則先行下車前往工地組合
    屋二樓辦公室，待伊通話完畢下車進入組合屋二樓辦公室時
    ，見丙○○一面打玩電腦遊戲，一面與被告戊○○、藍耀宗
    聊天，丙○○嗣並請伊抽香菸，伊詢明附近無巡邏箱及貨櫃
    屋裡尚有三名工人後，即下樓到工地指揮葉旺在駕駛拖板吊
    車進場、吊取鋼筋及駛離工地，旋即搭乘被告戊○○所駕汽
    車離去，伊係為報復庚○○使其難堪、無法對公司交代，而
    以竊取鋼筋之犯意前往該工地，伊對於被告戊○○、藍耀宗
    二人持槍及綑綁丙○○之事，毫不知情，伊無強盜之故意。
    又伊於伊住處、經司法警察拘提至南港分局後，均遭到該分
    局刑事組（現已改稱偵查隊）小隊長卯○○等人毆打，持電
    線電擊伊下體，伊因不堪刑求，迫而供稱伊等持槍強盜前開
    鋼筋，且於檢察官偵查時，亦為相同之不實供述，且伊因不
    識字，看不懂筆錄，故遲至94年5 月間始依同室囚友所代擬
    內容抄寫申訴狀等語。
貳、程序部分
    被告子○○於搜索、拘提及在警詢筆錄制作過程中是否遭到
    刑求？
一、查證人丙○○於被告戊○○等二人及藍耀宗離開工地後，努
    力掙脫，跑到貨櫃屋向寅○○、乙○○及辛○○求助，經寅
    ○○三人持剪刀剪開綑綁丙○○之塑膠束帶後，立即報警處
    理，經警至現場採集指紋送請刑事警察局鑑驗比對結果，前
    開貨櫃屋門把上所採得之指紋與該局檔存戊○○指紋卡之右
    中指指紋相符，有刑事警察局94年1 月5 日刑紋字第094000
    2926號鑑驗書附卷可稽，並經丙○○指認被告戊○○警局檔
    存照片，認被告戊○○為持槍綑綁伊之人無訛，司法警察即
    向台灣士林地方法院檢察署聲請通訊監察，經通訊監察查明
    被告戊○○之落腳處後，即於94年1 月19日向本院聲請搜索
    票，並經本院法官核發94年聲搜字第86號搜索票，而於同日
    前往台北縣五股鄉○○路○ 段7 巷9 弄10號執行搜索，經搜
    索後，並於該處發現涉嫌與被告戊○○共犯本案之被告子○○，乃依刑事訴訟法第88條之1 第1 項第4 款之規定逕行拘
    提被告子○○後，報請並由台灣士林地方法院檢察署檢察官
    依同條第2 項簽發拘票以補正拘提之合法性，有94年甲○安
    監字第0000 05 號通訊監察書、本院94年聲搜字第86 號 搜
    索票、台北市政府警察局南港分局搜索扣押筆錄及台灣士林
    地方法院檢察署檢察官拘票各一份可憑（詳見94年警聲搜字
    第197 號卷宗第7 頁至第8 頁、94年度偵字第1509號卷宗第
    51頁至第55頁、94年聲拘字第5 號卷宗第22頁），且本案司
    法警察搜索被告二人住處時，被告子○○、戊○○二人都有
    承認二人共犯本案一情，已經證人即南港分局偵查員壬○○
    證述在卷（詳見本院94年8 月2 日審判筆錄第34頁、第35頁
    ），核與被告子○○所陳：「在警察到我家時，我有承認我
    有犯這件事情」等語相符（詳見本院94年5 月24日準備程序
    筆錄第11頁），本案司法警察於搜索時，依據刑事訴訟法第
    88條之1 第1 項第4 款之規定逕行拘提被告子○○一節，於
    法相合。從而，前開通訊監察、搜索、逮捕被告戊○○及拘
    提被告子○○之程序，均符合刑事訴訟法所定要件。再按，
    被告抗拒拘捕、逮捕或脫逃者，得用強制力拘提或逮捕之；
    抗拒搜索者，得用強制力搜索之，刑事訴訟法第90條前段、
    第132 條前段分別定有明文。本案被告子○○、戊○○與藍
    耀宗三人涉嫌於深夜持槍至捷運南港經貿工地強盜鋼筋，司
    法警察受理本案後，研判被告二人住處可能藏有槍械，為掌
    控現場，避免在場人員受有傷害，渠等至被告二人住處執行
    搜索、拘提被告二人時，苟以強制力破門而入，進入後並以
    強制力壓制被告二人，並排除可能潛在之危險存在，於法有
    據，此合先敘明。
二、被告子○○於本院94年5 月24日準備程序時，指稱：「警察
    在家裡及警局都有打我，在家裡是捉我的人打的，打左胸部
    及腹部」、「到警局作筆錄時，．．．我不識字，看不懂筆
    錄，有打我要我承認，小隊長打我左胸部好幾下，分局長在
    旁邊看，分局長表示我不老實，講要拿電線電我」、「24日
    及25日要去現場模擬，小隊長在模擬之前又把我帶到旁邊打
    ，打我的左胸及左側身體，打了十幾拳，警察用全罩安全帽
    把我蓋住頭，把我的褲子脫下來用電線電我生殖器，約電了
    幾秒鐘，我就快昏了，要我配合，不然再電一次，在這過程
    中分局長在旁邊，一直要我承認」等語。本院依據子○○之
    指述，於94年8 月2 日審判期日傳喚南港分局丑○○等七人
    到庭作證，被告子○○改稱：「我在警訊及現場模擬供述所
    言，94年1 月19日所做的警詢筆錄是出於我的自由意思，但
    是94年1 月20日、25日的不是出於我的自由意思，是被刑求
    的」、「分局長並沒有刑求我，我在94年5 月24日所講的站
    在旁邊說要我配合，不然用電線電我的分局長，不是在庭的
    證人丑○○分局長。小隊長卯○○有刑求我，有打我，是94
    年1月20日早上，在我自地下室走上來時，約9點、10點多時
    ，他帶我出來，問我，說我騙他，就在那時，他在地下室辦
    公室打我，1 月25日借訊那次，他在地下室辦公室旁的客廳
    ，4 月沒有。警員壬○○有刑求我，他是在地下室打我，20
    及25日都有打我」、「卯○○、壬○○這二人是面對面打我
    的，我戴上安全帽被打後，我就不知道是誰打我的及拿電線
    電擊我。有一位警官我以為是分局長」等語（詳見同日審判
    筆錄第4 頁、第15頁、第28頁、第29頁）；嗣於94年9 月6
    日審判期日時復供稱：「（你們1 月19日、20日及25日制作
    筆錄過程中，是否被刑求？）沒有」（詳見本院同日審判筆
    錄第7 頁），被告被告子○○有關遭到司法警察毆打刑求之
    指述，前後不一，可信性如何，已屬可疑。又對於其指述司
    法警察以電線電擊其下體一節，其對於本案司法警察係以何
    種電線、如何接電電擊伊等節均語焉不詳，閃爍其辭，此從
    其所供稱：「他們是拿一捆咖啡色電線，我不知該電線是做
    何用，是何性質不知道，他們是先打我再拿全罩安全帽給我
    戴，再用電線電我的龜頭那裡，約電好幾秒，電我的地點是
    在地下室客廳，是用什麼電我不知道」等語（詳見本院94年
    8 月2 日審判筆錄第28頁、第29頁）已明，更難認其指述遭
    刑求一節屬實。另查，苟被告子○○所指其遭到司法警察刑
    求為真，依其指述內容，其遭到毆打十餘拳，下體受到電擊
    ，則其身體必留下新傷痕。然被告二人於94年1 月21日羈押
    於台灣士林看守所，被告子○○入所時，兩側膝雖有舊傷疤
    及全身性皮膚病，身體狀況尚好，於該所內就診時，雖多次
    主訴排尿不順及左腰酸痛要求外醫，經該所醫師診斷為左側
    尿路結石，無外醫之必要，給予藥物治療已好轉，目前現狀
    尚屬良好等情，有台灣士林看守所94年6 月27日士所衛字第
    0946100092號函在卷可憑，可見被告子○○入所時身上並無
    任何甫遭毆打或電擊之傷痕，被告子○○指述內容，顯無任
    何事實根據，已屬明確。
三、再查，證人即南港分局負責搜索、逮捕被告二人之刑事組長
    辰○○、小隊長卯○○分別證稱：在搜索之前，先確認身分
    ，即展開搜索，過程中，並無同仁與被告子○○、戊○○與
    身體上的接觸；研究被告戊○○之通聯、行經路線及蜂巢位
    置（即基地台位置），研判案發前後、案發時間聯絡的電話
    ，發現被告二人聯絡頻繁而研判被告子○○亦涉案，搜索結
    束後，由被告二人帶領至台北縣中和市○○路銷贓處查察，
    又到五股御史路，在車上並無人動手打被告二人，回到分局
    製作筆錄，1 月19日、20日均全程錄音、錄影，25日模擬現
    場時，是搭福斯7 人座車子，確定沒有人打被告二人，因為
    路線是被告二人最清楚，承辦員警並不明瞭，不可能因為被
    告二人所說的路線有誤而毆打他們等語。而該分局其餘承辦
    本案人員偵查員癸○○、謝永川、壬○○及丁○○均一致具
    結證稱：於被告子○○所指時點，並無實施強制力或刑求之
    情，偵訊時，亦未見到其他同仁有打或電擊被告子○○等語
    （詳見本院94年8 月2 日審理筆錄第13頁、第14頁、第26至
    28頁、第30頁至第33頁、第38頁至第41頁、第46頁至第47頁
    ，94年8 月30日審理筆錄第30頁），且互核渠等所證內容均
    屬相符，難認證人辰○○六人證述內容有何瑕疵。證人壬○○並且證稱：本案司法警察搜索被告二人住處時，被告子○○、戊○○二人均已承認犯行等語，核與被告子○○所陳，
    司法警察到搜索伊住處時，伊已承認犯案等語，已如前述，
    被告子○○既已承認犯行，司法警察何須對其刑求，被告子
    ○○所辯遭到刑求云云，顯與事理不合。又證人即南港分局
    分局長丑○○證稱：94年1 月19日被告子○○、戊○○被帶
    回分局時，伊在南港分局三樓分局長辦公室內處理事務，沒
    有到制作筆錄的刑事組辦公室，也不知道制作筆錄的時間，
    沒有見到被告二人，也沒有與被告二人說過話等語（詳見本
    院94年8 月2 日審理筆錄第42頁至第45頁），被告子○○見
    南港分局分局長丑○○到庭隨即改稱「分局長並沒有刑求我
    ，我在94年5 月24日所講的站在旁邊說要我配合，不然用電
    線電我的分局長，不是在庭的證人丑○○分局長」、「我就
    不知道是誰打我的及拿電線電擊我，有一位警官我以為是分
    局長」云云（詳見本院94年8 月2 日審判筆錄第15頁）。然
    查，南港分局刑事組辦公室係在地下一樓及一樓，該局地下
    一樓另一頭為拘留室，分局長辦公室則在三樓，有該分局之
    照片及平面圖可稽，分局長辦公室既在三樓，被告二人係涉
    嫌持槍強盜他人財物之重刑犯，基於防止嫌疑人脫逃之理由
    ，豈有可能讓渠等離開一樓或地下一樓之範圍，被告子○○
    自無任何機會上到三樓而得以知悉分局長為何人，或有將在
    分局長辦公室之人誤認為分局長，更何況被告子○○亦供承
    未曾上到過南港分局三樓等語（詳見本院94年9 月6 日審判
    筆錄第7 頁），被告子○○之刑求指述有重大瑕疵。況且，
    觀諸被告子○○之第一次警詢筆錄，係自94年1 月19日18時
    40分許開始至同日20時40分止，因被告子○○表示「我現在
    頭腦有些暈，我現在要停止受詢問」等語，該次調查程序因
    而停止（詳見94年度偵字第1509號第18頁）。果真本案司法
    警察有刑求被告子○○之事，必一次制作筆錄完畢，豈有因
    被告子○○要求即停止偵訊，翌日再為續行之理，被告子○○刑求指述，核與常情亦為不符。
四、被告子○○嗣而改稱：「我在警訊及現場模擬供述所言，94
    年1 月19日所做的警詢筆錄是出於我的自由意思，但是94年
    1 月20日、25日的不是出於我的自由意思，是被刑求的」云
    云。惟查，被告子○○於94年1 月19日警詢時即已供承其與
    被告戊○○、藍耀宗三人持槍綑綁工人載走鋼筋之事，並詳
    述如何綑綁丙○○、吊走鋼筋及被告戊○○前往工地貨櫃屋
    內控制其他工人等節（內容詳見下列理由欄參、二所述及94
    年度偵字第1509號第14頁至第18頁），而其於翌（20）日之
    筆錄之重點則係就藍耀宗及吊走鋼筋之人「小白」而為描述
    ，難認被告子○○於94年1 月19日警詢已供出全部案情後，
    本案司法警察有於翌日就藍耀宗及「小白」之形貌、年籍等
    較枝節事項，反而對被告子○○刑求之必要。再者，被告子
    ○○於94年1 月20日下午7 時42分許移送士林地檢署後，於
    內勤檢察官偵查時，復再供陳伊與被告戊○○、藍耀宗三人
    共同綑綁被害人持槍強盜鋼筋等情（詳見94年度偵字第1509
    號第74頁至第77頁）。經檢察官聲請羈押，翌（21）日凌晨
    零時30分許本院值班法官訊問時，被告子○○仍供承其與被
    告戊○○共同犯罪，並未提出遭警刑求之事（詳見本院94年
    度聲羈字第16號第4 頁至第6 頁）。嗣於同年月25日經司法
    警察帶同被告子○○、戊○○至現場模擬，模擬完畢後對於
    檢察官訊問渠等對於模擬過程有無意見時，被告子○○、戊○○均表示無意見，並陳明都是案發當時之經過，當日之警
    詢筆錄係出於渠等之自由意志等語（內容詳見下列理由欄參
    、二所述及94年度偵字第1509號第91頁）。且被告二人在模
    擬過程中對於渠等與藍耀宗三人共同持槍強盜鋼筋等節供承
    不諱，渠二人在模擬過程中，神情自若，並無遭到強暴脅迫
    之外觀一情，亦經本院勘驗模擬過程光碟無誤（內容詳見下
    列理由欄參、二所述及詳見本院94年9 月20日審判筆錄第4
    頁）。再被告子○○、戊○○二人於94年1 月28日因國立中
    央警察大學綜合警技館工地內鋼筋失竊案，經桃園縣警察局
    龜山分局借提訊問後，解還前對於檢察官詢其對於借提有無
    意見時，仍稱無意見，並表示伊該說的，都向警察說了，並
    已制作筆錄等語（詳見94年度偵字第1509號第142 頁）。檢
    察官嗣於94年2 月23日提解被告子○○二人，當庭訊問被害
    人丙○○等人，並於同年4 月28日將被告子○○二人交予司
    法警察借提外出查證指認「小白」為葉旺在及本案鋼筋銷贓
    情形（詳見94年度偵字第1509號第189 頁至第208 頁）。參
    以，被告二人係行事衝動之人，此綜據本院調查、審理期間
    被告二人之行為舉止所是認。被告二人苟有遭到司法警察刑
    求，自不可能長期隱忍不發。然而被告自94年1 月20日經司
    法警察移送檢察官偵查時起迄至同年4 月底止已逾三月，期
    間更經檢察官提訊及本院法官訊問共六次，被告二人始終未
    曾提及遭警刑求，其前供承非出於自由意思之事，直至同年
    5 月2 日被告子○○始具狀表示其遭刑求云云，其事後翻異
    前供，難以採信。
五、復查，證人即被告子○○之配偶梁季安所證：在前述搜索、
    逮捕及拘提過程中，伊未看到警察毆打被告子○○等語（詳
    見本院94年8 月2 日審判筆錄第49頁、第50頁），足認被告
    子○○所稱遭到刑求云云，已與事實不符。而被告子○○國
    中肄業，識字一節，亦經被告戊○○、證人梁季安證述在卷
    ，此從被告子○○於本院審理期間一再要求本院準備紙筆供
    其當庭記載證人所陳內容，及自94 年5月2 日起迄於94年9
    月27日止，具狀提出抗辯、聲請交保或提出抗告，次數高達
    6 次等情，亦足證明被告子○○語文表達、辨識及繕寫能力
    ，無何問題，其所辯因不識字，看不懂筆錄，故遲未向檢察
    官陳述遭刑求之事云云，要屬諉卸之詞。況查，被告戊○○
    於本院準備程序期間，雖曾附和被告子○○，供稱：「在我
    房間，警察上了手銬後，打我的後頸部，問我槍在何處，我
    表示不知情，警察打我的後頸部2下 ，又推我」、「在我五
    股成泰路的家裡，有一位小隊長就自我的後頸部打了二下，
    又用手肘撞我的側腰」、「從上警車到做完筆錄我都沒有再
    被打」等語（詳見本院94年5 月18 日 準備程序筆錄第2 頁
    、94年5 月24日準備程序筆錄第6 頁）。嗣於94年8 月2 日
    本院審理中則改稱：伊對檢察官起訴之所有犯罪事實及過程
    均承認，．．，未遭到刑求，之所以為刑求抗辯，是應被告
    子○○之要求等語，益證被告子○○指述其於警詢中遭刑求
    云云，純屬事後卸責之詞，洵不足採。是被告戊○○、子○○於警詢、偵訊所為之自白均出於任意，依刑事訴訟法第15
    6 條第1 項規定得為證據。
參、實體部分
一、訊據被告戊○○對於前揭與被告子○○、藍耀宗三人，由伊
    與藍耀宗各持不明手槍1 把，及由伊以塑膠束帶將丙○○綑
    綁其雙腳、反綁其雙手於椅子上，而由被告子○○指揮葉旺
    在以拖板吊車吊走鋼筋，伊並持槍至貨櫃屋命寅○○、辛○○、乙○○繼續睡覺，不要起來之事實，均坦承不諱，核與
    證人丙○○、寅○○、辛○○、乙○○、己○○、陳志銘等
    人之證述內容相符合，並有塑膠束帶2 條扣案可資佐證，且
    經警至現場採集指紋送請刑事警察局鑑驗比對結果，前開貨
    櫃屋門把上所採得之指紋與該局檔存戊○○指紋卡之右中指
    指紋相符，有刑事警察局94年1 月5 日刑紋字第0940002926
    號鑑驗書附卷可稽，復有遺失鋼筋明細表一份在卷可憑，足
    見被告戊○○之自白與事實相符，堪以採信。故被告戊○○
    部分事證已臻明確，犯行堪以認定。
二、訊據被告子○○於94年1 月19日警詢時即供承：伊提議，由
    被告戊○○駕駛其所有車號AC-3651 號自用小客車搭載伊及
    藍耀宗前往前開工地持槍綑綁工人載走鋼筋，伊並事先通知
    開拖板吊車依時前往，拖板吊車方面有開吊車之不知名男子
    及他的朋友綽號「小白」、黑仔三人到場。伊等到達工地後
    ，前往辦公室時藍耀宗拿一把手槍給被告戊○○，被告戊○○要看顧工人配合，並叫工人坐在辦公室椅子上，拿出塑膠
    束帶將工人雙腳綁起，雙手綁在後，由藍耀宗看守工人，伊
    環顧四周及聯絡吊車人員，另被告戊○○前往工地貨櫃屋內
    控制其他工人，槍枝當天用畢，即由藍耀宗帶走等語（詳見
    94年度偵字第1506號第14頁至第18頁）。嗣經警於94年1 月
    20日移送士林地檢署，於內勤檢察官偵查時，供稱並以證人
    身分具結證稱：94年1 月1 日凌晨1 時餘分，伊致電藍耀宗
    ，並搭乘被告戊○○所駕車號AC-3651 號自用小客車前去搭
    載藍耀宗，同往前開工地，在車上有看見藍耀宗拿一把槍，
    抵該工地停妥汽車，進入工地時，藍耀宗拿槍給被告戊○○
    ，伊三人同時進入工地後，就由被告戊○○先去組合屋叫被
    害人配合一點，藍耀宗拿出塑膠束帶，再由被告戊○○綑綁
    他，之後由藍耀宗看住該名工人，我詢問被害人是否附近尚
    有其他的人，他說貨櫃屋內有三個在睡覺，約等了半小時車
    子來了之後，由被告戊○○持槍去貨櫃屋控制另外在睡覺的
    工人，伊在工地指揮吊車把鋼筋吊走等語（詳見94年度偵字
    第1509號第74頁至第78頁）。嗣於同年月25日經警帶同被告
    子○○、戊○○至現場模擬，在進到工地之前的馬路上，被
    告戊○○指出藍耀宗交槍的地點，被告子○○表示伊有看到
    藍耀宗有拿槍給被告戊○○，該槍是黑色的，在警察命被告
    戊○○模擬如何拿出手槍及如何綑綁丙○○，及被告二人所
    站的位置之前，被告子○○業已進到組合屋二樓辦公室，被
    告子○○並模擬說，伊問丙○○附近有沒有看顧的人，或是
    「監視器」等語，業經本院勘驗模擬過程錄影帶屬實（詳見
    本院94年9 月20日審判筆錄第2 頁至第4 頁）。被告子○○
    於模擬完畢後之警詢中並供稱：93年12月31日下午11時許，
    伊與被告戊○○二人至現場察看，認為有人看守，怕人手不
    夠，所以聯絡藍耀宗，並約定立即前往板橋市○○路ATT 電
    動遊樂場見面，三人會合後約於94年1 月1 日凌晨2 時許被
    告戊○○駕車搭載伊與藍耀宗再次前往前開工地，行車路線
    由華中橋走市○○道接環東大道直接到犯罪現場，在車上藍
    耀宗取出手槍把玩，到犯罪現場交1 把手槍給被告戊○○，
    被告戊○○將車停放在工地外馬路旁，伊三人步行進入工地
    後，被告戊○○、藍耀宗二人將工地看守之工人綑綁控制，
    ．．．．．．，事後伊三人由被告戊○○駕車由南湖大橋上
    中山高速公路回五股住處等語（詳見94年度偵字第1509號第
    93頁至第97頁）。且被告子○○、戊○○二人在模擬過程中
    ，神情自若，並無遭到強暴脅迫之外觀一情，亦經本院勘驗
    模擬過程光碟無誤（詳見本院94年9 月20日審判筆錄第4 頁
    ），被告二人於模擬完畢後對於檢察官訊問渠等對於模擬過
    程有無意見時，被告子○○、戊○○亦均表示無意見，且所
    陳均是案發當時之經過，當日之警詢筆錄係出於渠等之自由
    意志等語（詳見前揭偵查卷第91頁），足證被告子○○警詢
    、模擬現場及檢察官94年1 月20日、2 月23日所為之自白均
    出於自由意思，該項自白堪以採信。綜上，被告子○○於警
    詢時、檢察官偵查時及嗣經警借提至現場模擬時，均已坦承
    伊與被告戊○○、藍耀宗共同持槍並綑綁丙○○，致令丙○○不能抗拒，而吊走前開工地之鋼筋等語，已屬明確。此外
    復有以下證據可資佐證：
（一）查被告子○○、戊○○二人經由承包本件基樁棄土工程之
      拓實公司總經理庚○○之引介，曾與證人即統包捷運南港
      經貿工地車站站體工程之宏元公司董事長己○○見面，並
      於工地洽談鋼筋綁紮工程承包事宜，然該工程並未發包予
      被告，而係先由臨時工承作，嗣則委由陳茂盛施工，鋼筋
      由工信工程有限公司進料，但所有權屬於宏元公司所有，
      為被告強盜所得之鋼筋共是35.72 噸一節，業據證人己○○於檢察官偵查、本院審理中證述明確（詳見94年度偵字
      第1509號第160 頁、本院94年8 月16日審理筆錄第19頁至
      第26頁），並有遺失鋼筋明細表一份在卷可稽（詳見94年
      度偵字第1509號第218 頁）。而被告子○○、戊○○於93
      年12月間即經庚○○引介與己○○見面，並於工地洽談鋼
      筋綁紮工程承包事宜，彼時即已得知該工程負責人為己○○，且被告二人嗣於94年12月30日凌晨3 、4 時許，前往
      前開工地察看，並詢問丙○○結果，發現鋼筋綁紮工程之
      部分工作已施作，庚○○並非宏元公司總經理，庚○○與
      該公司無涉等情，亦經被告二人供承在卷，足認被告子○○、戊○○係因接洽鋼筋綁紮工程而得知捷運南港經貿工
      地有大量之鋼筋進場，強盜前，即已明知該工地內之鋼筋
      屬於宏元公司所有，渠二人竟謀議吊走之，渠等有不法所
      有意圖，至屬明確。被告二人及藍耀宗所強盜之鋼筋既屬
      宏元公司所有，與庚○○無關，被告二人所辯因多次宴請
      庚○○仍未能承包該鋼筋綁紮工程，為報復庚○○，乃起
      意載運云云，自無解於渠等強盜主觀犯意之存在，灼然甚
      明。
（二）又查，被告子○○、戊○○先於93年12月30日凌晨3 、4
      時許，酒後至捷運南港經貿工地察看，至94年1 月1 日凌
      晨，負責看守工地之丙○○正在組合屋二樓辦公室內打玩
      電腦時，被告子○○、戊○○及藍耀宗進入組合屋二樓辦
      公室，即喝令丙○○稱：他們來發財的，不要擋他們的財
      路等語，丙○○心中十分畏懼，不敢抗拒，而任令被告戊○○以前述塑膠束帶將伊手、腳反綁於椅子後方，被告戊○○並在丙○○面前將槍退出彈匣一再把玩，被告子○○
      繼而詢問丙○○，得知該工地之貨櫃屋內尚有寅○○、乙○○、辛○○三名工人在內休眠，遂由藍耀宗看守丙○○
      約40分鐘，此期間內，丙○○有聽到大貨車的聲音，待大
      貨車之聲音消失後，藍耀宗離去，離去前強取丙○○及宏
      元公司所有之行動電話共3 支，丙○○一直等到三人都離
      去後，始掙脫腳上之塑膠束帶，跑到貨櫃屋請求寅○○等
      工人協助剪除手上之塑膠束帶，然後通知宏元公司人員並
      報警等節，業據證人丙○○於警詢、偵查及審理中證述屬
      實（詳見本院94年8 月16日審理筆錄第1 頁至第18頁），
      核與證人寅○○所證：當晚伊與乙○○、辛○○三人睡到
      貨櫃屋，睡到一半，有一人開門進來，那個人說繼續睡覺
      ，不要起來，要載鋼筋，等鋼筋弄好，再去上廁所，因為
      外面有人及磅車在吊鋼筋，伊等害怕會遭到不利，不敢反
      抗；磅車離開後，丙○○有到貨櫃屋來，雙手被塑膠束帶
      綁在後面，由乙○○拿工地小鋸片把塑膠束帶鋸開，然後
      打電話報告老闆並報警等語（詳見本院94年8 月16日審判
      筆錄第28頁至第33頁）相符。證人丙○○並明確證稱：「
      （問：戊○○拿出塑膠束帶時，有幾人在組合屋辦公室？
      ）三個人」、「（問：戊○○用塑膠束帶綁你時，有幾人
      在組合屋辦公室？）三個人」、「（問：你的手腳剛被綁
      好之後，有幾人在組合屋辦公室？）三個人」及「（問：
      你第一次看到槍時，有幾個人在組合屋辦公室）三個人」
      等語（詳見本院94年8 月16日審判筆錄第13頁、第14頁）
      ，而前述辦公室係臨時搭建之組合屋，共二層，上至二樓
      辦公室之樓梯係外置懸空式，辦公室空間不大，亦經本院
      勘驗模擬光碟已明（詳見本院94年9 月20日審判筆錄第2
      頁），深夜苟有人走上樓梯或進入組合屋二樓辦公室，必
      可輕易聽到腳步聲或感受有人接近之震動。況且被告子○○於94年1 月20日經檢察官聲請羈押，於本院羈押庭值班
      法官訊問時供承：伊當時有看到丙○○被綑綁等語（詳見
      本院94年度聲羈字第16號第5 頁）。其於現場模擬時復坦
      承，其於證人丙○○遭被告戊○○綑綁時，人已進到該二
      樓辦公室等情，已據本院勘驗被告二人模擬現場光碟片無
      訛（詳見本院94年9 月20日審判筆錄第3 頁），證人丙○○之證述內容無瑕可指，足證被告子○○、戊○○及藍耀
      宗三人係同時、同地對於負責看守工地、鋼筋之丙○○施
      以強制力，至達於丙○○不能抗拒之程度。參諸被告戊○○並無收買證人丙○○情事，已經被告戊○○供明在卷。
      被告二人與丙○○並非相識，丙○○係宏元公司僱請看守
      鋼筋之人，除非授予重金，其無與被告二人勾串盜賣鋼筋
      之理。然被告子○○行前既未詢明被告戊○○將以多少款
      項收買丙○○，何時付款，當天到現場時復未再向被告戊○○確認丙○○確已點頭同意等情，亦為被告子○○所不
      爭執，顯見被告子○○主觀上始終並無被告戊○○收買勾
      串丙○○之認識，其所辯：因被告戊○○告稱將收買丙○○，因認係竊取鋼筋，伊對於被告戊○○、藍耀宗二人持
      槍綑綁丙○○之事不知情，伊與被告戊○○、藍耀宗二人
      無強盜之犯意聯絡云云，純屬事後飾卸之詞，諉無足採。
（三）復查，丙○○於前述組合屋二樓辦公室遭被告戊○○綑綁
      後，被告子○○曾詢問證人丙○○，附近有無其他人及有
      無巡邏箱，經證人丙○○告知貨櫃屋內尚有寅○○等三人
      正在休眠後，被告戊○○隨即前往貨櫃屋控制寅○○三人
      ，然後被告子○○下樓指揮葉旺在吊載鋼筋，藍耀宗則負
      責看守丙○○等節，亦經被告子○○、戊○○坦承在卷，
      足見被告子○○、戊○○及藍耀宗三人對於本案強盜及控
      制現場附近人員以避免事跡敗露一節，已有相當謀劃及分
      工，是被告子○○對於被告戊○○為避免寅○○三人抗拒
      或報警，而持槍控制寅○○三人，剝奪寅○○三人行動自
      由一節，亦有犯意聯絡，洵屬明確。
（四）末查，被告子○○經由不知情之陳志銘介紹而認識拖板吊
      車司機葉旺在，並由葉旺在於94年1月1日凌晨駕駛拖板吊
      車前往捷運南港經貿工地載運鋼筋，葉旺在將被告子○○
      、戊○○及藍耀宗強盜所得之35.72 噸鋼筋變賣後，得款
      37萬餘元，先於91年1 月1 日晚間7 時許，在台北縣五股
      鄉○○路附近，面交被告子○○11萬8 千餘元，被告子○○隨後交予藍耀宗10萬6000元，葉旺在復於同年月3 日下
      午，在台北縣中和市○○路一帶，面交被告子○○11萬9
      千500 元，被告子○○收受後與被告戊○○朋分花用等情
      ，分據被告二人供明在卷，核與證人陳志銘於偵訊中結證
      內容（詳見94年度偵字第1509號第第220 頁、第221 頁偵
      訊筆錄）大致偌同。被告二人如僅僅為報復庚○○而盜取
      鋼筋，得手後自應隱匿鋼筋，待庚○○協助宏元公司詢問
      鋼筋下落時，再以之為談判之手段，被告捨此不為，既將
      鋼筋變賣換價，且朋分花用，渠等有為自己不法所有之意
      圖，昭然若揭。彼等所為「認遭耍弄而興報復之心」之辯
      詞，乃屬卸責之詞，自無可採。
（五）綜合上述，被告子○○、戊○○與藍耀宗，結夥三人綑綁
      復持槍威嚇丙○○，至使丙○○不能抗拒，而取走宏元公
      司所有鋼筋35.72 噸，並分由被告戊○○持槍至貨櫃屋內
      威嚇寅○○三人繼續睡覺，不可起身，而剝奪寅○○三人
      行動自由，葉旺在吊取載運前述鋼筋後駛離，變賣得款37
      萬餘元等事實，洵屬明確。故被告子○○之事證亦臻明確
      ，犯行堪以認定。
三、查被告子○○、戊○○與藍耀宗深夜侵入前開工地，綑綁復
    持槍威嚇丙○○，至使丙○○不能抗拒，而取走宏元公司所
    有鋼筋，核渠等所為，係犯刑法第330 條第1 項、第328 條
    第1 項結夥三人以上強盜罪。被告二人及藍耀宗實施強盜犯
    行中，對丙○○所為強暴、脅迫等非法方法剝奪被害人行動
    自由行為，應包括在強盜行為之內（最高法院91年台上字第
    803 號判決、92年台上字第2184號判決參照）。被告戊○○
    持槍至貨櫃屋內威嚇寅○○三人繼續睡覺，不可起身，而剝
    奪寅○○三人行動自由，係犯同法第302 條第1 項非法剝奪
    他人行動自由罪。被告戊○○以一持槍威嚇行為，同時剝奪
    寅○○、乙○○、辛○○三人之行動自由，為想像競合犯，
    被告子○○與被告戊○○間有犯意聯絡及行為分擔，均為共
    同正犯。被告二人所犯加重強盜罪、非法剝奪行動自由罪間
    ，有方法結果之牽連關係，依刑法第55條後段之規定，應從
    較重之加重強盜罪處斷。爰審酌被告二人年輕力壯，理應奮
    發向上，捨此不由，竟於深夜持槍進入前開工地強盜鋼筋，
    且因鋼筋體積龐大，沈重異常，強盜時動用大型機具及車輛
    吊取載運，其情狀對被害人心理造成莫大之震懾及恐懼，嚴
    重危害社會安全，惡性重大。再考量被告二人經警查獲後坦
    承犯罪，並於檢察官偵查時互相作證供出全部案情，本應於
    法定刑內從寬處理。然被告二人於檢察官偵查末期相互勾串
    ，為脫卸刑責，既誣指丙○○接受渠等收買，故佈遭搶外觀
    ，復指稱渠二人於警詢時遭本案司法警察刑求逼供。被告子
    ○○更惡意攀誣遭司法警察毆打二十餘拳，下體遭電擊云云
    ，甚至連素未謀面，不可能對其刑求之南港分局分局長亦遭
    其指控稱：在司法警察電擊刑求伊過程中，分局長一直在旁
    要伊配合，否則繼續電擊等語，指述內容廣泛荒謬至極，致
    使本院依法傳喚證人丑○○等南港分局員警共達七人到庭作
    證，除嚴重浪費司法資源，耽誤南港分局轄區勤務之進行，
    並嚴重斲喪政府機關之威信。被告戊○○於本院傳喚證人丑
    ○○等人到庭作證同時，雖再度坦承犯行，並供承本案司法
    警察未曾對其刑求，其前所提刑求抗辯，係應被告子○○之
    要求而為之，堪認被告戊○○尚能知錯，與被告子○○相較
    ，其犯罪後態度尚稱良好，然其迄於本案辯論終結前，仍受
    被告子○○影響，與被告子○○同聲一氣，對於被告子○○
    涉案關鍵仍避重就輕，不願吐實，令人扼腕。參以，被告子
    ○○於本案審理期間有多次衝撞本院同仁行為，有卷附資料
    可據，足見其目無法紀，行徑囂張，肆無忌憚，且迄無悔意
    。加以，本案被告二人雖屬共犯，然本案起因於被告子○○
    向藍耀宗借款宴請庚○○，但工程承攬落空，藍耀宗催討甚
    急，被告子○○乃起意強盜鋼筋，由其聯絡葉旺在並指揮葉
    旺在吊取載運鋼筋變賣，所得贓款除支付葉旺在之報酬及交
    予藍耀宗之款項外，率多由被告子○○支配使用，被告二人
    在本案犯罪行為之分擔上，被告子○○居於主要角色，本院
    斟酌被告二人之犯罪動機、角色分配、犯罪後態度，被告子
    ○○勾串被告戊○○，誣指丙○○與伊等勾結共同犯罪及攀
    誣本案司法警察刑求逼供，嚴重浪費司法資源，恣意傷害司
    法警察官署之尊嚴，認被告二人雖屬共犯，然渠二人之刑度
    仍須為適當區隔等一切情狀，分別量處如主文所示之刑。
四、扣案之塑膠束帶二條（各原係三根塑膠束帶相接而成，但已
    緊扣在一起，無法分離），係屬被告戊○○所有，用以綑綁
    丙○○以強盜鋼筋，已經被告戊○○供明在卷，爰依刑法第
    38條第1 項第2 款之規定沒收。另被告二人與藍耀宗共同持
    以強盜鋼筋之手槍二把，並未扣案，其形式、殺傷力與否不
    明，因而無法認定其是否為槍砲彈藥刀械管制條例所稱之槍
    砲，且無法證明係屬共犯藍耀宗所有供犯罪所用之物，為免
    日後執行之困難，爰不為沒收之諭知，併此敘明。
五、公訴意旨另以：藍耀宗為避免丙○○、寅○○、乙○○、辛○○報警，離去前取走前開工地組合屋二樓辦公室內之行動
    電話3 支（一支丙○○所有，另二支宏元公司所有）、貨櫃
    屋內寅○○、乙○○、辛○○三人之行動電話各1 支，因認
    被告二人就此部分與藍耀宗共犯刑法第330 條第1 項、第32
    8 條第1 項之強盜罪嫌。公訴人認被告二人就此部分涉犯前
    揭加重強盜罪嫌，無非係以丙○○、寅○○、乙○○、辛○○三人之指述為論據。惟訊據被告二人均堅決否認有此部分
    犯行，辯稱：該部分係藍耀宗個人行為，伊等離開前開工地
    ，進入車內後，始發現藍耀宗以面紙盒子裝有該六支行動電
    話，嗣後據藍耀宗告稱已將該行動電話丟棄等語。經查，藍
    耀宗留下來看守丙○○約四十分鐘，離去前取走前開工地組
    合屋二樓辦公室內之行動電話3 支一情，業據丙○○供述在
    卷（詳見本院94年8 月16日審判筆錄第6 頁），而犯案男子
    中之一人離開貨櫃屋前取走前述六支行動電話，其前只聽到
    吊車吊取鋼筋之聲音，並未聽到他人講話聲，亦經證人寅○○、乙○○、辛○○三人供述在卷（詳見94年度偵字第1509
    號第38頁、第46頁、第161 頁），而持槍進入貨櫃屋內命寅
    ○○三人繼續睡覺，不可起身之人與後來進入拿走手機之人
    係不同之人，因拿走手機之人較矮一節，亦經寅○○陳明在
    卷（詳見本院94年8 月16日審判筆錄第35頁），堪認取走前
    述手機之人為藍耀宗無誤，且事起匆忙，藍耀宗離去前取走
    前述手機之行為，尚難遽認被告二人曾與藍耀宗謀議，而前
    述行動電話係易付卡，卡號不明，且被害人迄未陳報前述行
    動電話之序號，本院無從調查其下落及後續使用情形，加以
    本案司法警察搜索被告住處亦未發現前述行動電話蹤跡，是
    僅憑卷內資料尚不足以認定被告二人與藍耀宗有共同強盜前
    述行動電話之犯意聯絡。此外，復查無其他證據證明被告二
    人確有公訴人所指此部分之犯行，惟公訴意旨認此部分與前
    揭論罪科刑之強盜罪有實質上一罪關係，爰不另為無罪之諭
    知。
據上論斷，應依刑事訴訟法第299 條第1 項前段，刑法第28條、
第330 條第1 項、第328 條第1 項、第302 條第1 項、第55條、
第38條第1 項第2 款，判決如主文。
本案經檢察官鄭嘉欣到庭執行職務
中　　華　　民　　國　　94　　年　　10　　月　　31　　日
                  刑事第六庭審判長法  官  李  育  仁
                                  法  官  黃  潔  茹
                                  法  官  姜  麗  香
以上正本證明與原本無異。
如不服本判決，應於判決送達後10日內，向本院提出上訴狀。
                                  書記官　陳　玉　珍
中　　華　　民　　國　　94　　年　　11　　月　　3   　日
附錄本案論罪科刑法條全文：
刑法第330 條第1 項
犯強盜罪而有第321 條第1 項各款情形之一者，處七年以上有期
徒刑。
前項之未遂犯罰之。
刑法第328 條第1 項
意圖為自己或第3 人不法之所有，以強暴、脅迫、藥劑、催眠術
或他法，至使不能抗拒，而取他人之物或使其交付者，為強盜罪
，處五年以上有期徒刑。
以前項方法得財產上不法之利益或使第3 人得之者，亦同。
犯強盜罪因而致人於死者，處死刑、無期徒刑或十年以上有期徒
刑；致重傷者，處無期徒刑或七年以上有期徒刑。
第1 項及第2 項之未遂犯罰之。
預備犯強盜罪者，處一年以下有期徒刑、拘役或三千元以下罰金
。
刑法第302 條第1 項
私行拘禁或以其他非法方法，剝奪人之行動自由者，處五年以下
有期徒刑、拘役或三百元以下罰金。
因而致人於死者，處無期徒刑或七年以上有期徒刑，致重傷者，
處三年以上十年以下有期徒刑。
第1 項之未遂犯罰之。
